【裁判字號】    94,交訴,77
【裁判日期】    950119
【裁判案由】    業務過失致死
【裁判全文】
臺灣桃園地方法院刑事判決              94年度交訴字第77號
公  訴  人  臺灣桃園地方法院檢察署檢察官
被      告  丙○○
                      號
上列被告因業務過失致死案件，經檢察官提起公訴（94年度偵字
第6417號），本院判決如下：
    主  文
丙○○從事業務之人，因業務上之過失致人於死，累犯，處有期
徒刑伍月，如易科罰金，以佰元折算壹日。
    事  實
一、丙○○以駕駛曳引車為業，為從事業務之人，前因竊盜案件
    ，經本院於民國91年3 月4 日以90年度易字第2576號刑事判
    決判處有期徒刑8 月，該判決於同年5 月12日確定，於同年
    8 月23日入監服刑，92年4 月23日執行完畢出監（構成累犯
    ）。詎料仍不知悔改，於94年1 月1 日下午15時20分許駕駛
    車號9E-186號營業曳引車，由桃園縣大園鄉沙崙村往竹圍方
    向行駛，明知省道台15甲線二公里路段之道路尚未開放行駛
    ，且本應注意遵守道路交通號誌之指示，及汽車行駛時，駕
    駛人應注意車前狀況，並隨時採取必要之安全措施，以避免
    發生危險，且按當時情形並無不能注意之情事，竟疏於注意
    ，由南往北貿然駛入上開未開放通車之禁行路段，適有陳永
    來騎乘車號MF-523號機車沿海口七支十分線由沙崙國小往竹
    圍國中方向駛至（行進方向為由東向西），依道路現狀及道
    路交通號誌之指示，陳永來應有預期該路段由南往北方向既
    未尚未開放通車，則其行進方向之左右側理應不會有來車之
    交通信賴利益，惟因丙○○有上開未依循道路交通號誌之規
    定而貿然由南往北駛入未開放道路等節，又陳永來亦疏未注
    意車前狀況且嚴重酒醉，致使陳永來於駛入交叉路口時無法
    即時閃避丙○○所駕駛之直行營業曳引車，而於交叉路口內
    發生碰撞，陳永來人車倒地而受有外傷性蜘蛛膜下腔出血、
    右側血胸、腹部鈍挫傷合併脾臟破裂、左側骨盆骨折、右上
    唇裂傷、顏面擦傷、雙膝及右手擦傷、左臀裂傷等傷勢經送
    醫急救後因出血性休克而不治，於當日17時55分許不幸死亡
    。
二、案經陳永來之母陳李貴妹訴請桃園縣政府警察局大園分局報
    請台灣桃園地方法院檢察署檢察官偵查起訴。
    理  由
一、訊據被告丙○○固不否認伊為駕駛營業曳引車之人，且於上
    開時間駕駛車號9E-186號營業曳引車行經肇事地點，惟矢口
    否認前開犯行，辯稱因為伊的公司就在未開放道路內，伊必
    須駛入未開放道路才可以到伊公司內，伊以為該道路是可以
    走的，又本件是被害人從伊車輛右後方撞過來，伊沒有辦法
    注意到被害人云云。經查：
  (一)被告自陳其為從事業務之人，其駕駛車號9E-186營業曳引車
    於94年1 月1 日下午3 時許行經省道台15甲線二公里路段之
    未開放道路，在省道台15甲線與海口七支十分線之交叉路口
    與被害人陳永來所駕駛之MF Z-523號重型機車發生碰撞，被
    害人陳永來人車倒地而受有外傷性蜘蛛膜下腔出血、右側血
    胸、腹部鈍挫傷合併脾臟破裂、左側骨盆骨折、右上唇裂傷
    、顏面擦傷、雙膝及右手擦傷、左臀裂傷等傷勢，經送醫急
    救因出血性休克而不治死亡等節，核與被害人家屬乙○○於
    警詢所述情節大致相符，並有被告丙○○之駕駛執照影本1
    紙、道路交通事故現場圖、道路交通事故調查報告表（一）
    、（二）各1 份、車禍現場照片20幀、敏盛綜合醫院診斷證
    明書1 紙、台灣桃園地方法院檢察署相驗筆錄、驗斷書及相
    驗屍體證明書各1 份附卷可憑，被告此部分之陳述與事實相
    符，應屬可信。
  (二)被告雖辯稱伊公司位於未開放道路內，有駛入未開放道路之
    必要，又本件是被害人自己從伊車輛右後方撞過來，伊沒有
    辦法注意云云。查證人即到場處理本件事故之員警甲○○於
    本院審理時具結證稱略以：被告車子行進方向的道路是封閉
    的，現場本來就有紐澤西護欄，當時該道路係屬於封閉的狀
    態，很少有車輛進入等語（參本院95年1月5日審判筆錄），
    又據現場道路照片所示，被告所行駛之省道台十五甲線2公
    里路段於交叉路口兩側確均設置紐澤西護欄以阻絕車輛通行
    ，證人甲○○所述案發時省道台十五甲線2 公里路段並未開
    放行駛等節，應屬可信。按省道台十五甲線2 公里路段既未
    開放使用，且被告為從事駕駛業務之人，亦應可由路上所擺
    設之紐澤西護欄得知該道路未開放使用，仍執意駕駛營業曳
    引車由南向北行駛省道台十五甲線2 公里路段，其行為當已
    明顯對於其他遵守道路交通規則之用路人造成風險，蓋未經
    開放之道路理應不會有車輛進出，此為一般道路用路人可得
    援引之交通信賴利益，被告應注意並能注意未經開放之道路
    不得行駛，且當時天候晴、日間自然光線、柏油乾燥路面、
    路面無缺陷且無障礙物，視距良好等，被告並無不能注意之
    情事，仍執意駕駛車輛由未經開放之道路而駛入已開放道路
    ，並於兩道路之交叉路口與被害人發生碰撞，而致被害人死
    亡，被告過失情節甚明，又本件經送台灣省桃園縣區車輛行
    車事故鑑定委員會鑑定肇事原因後，認「丙○○駕駛營業曳
    引車行駛未開放之路段為肇事主因，陳永來嚴重酒醉駕駛重
    機車疏未注意車前狀況為肇事次因。」，此亦有該會94年4
    月28日桃縣行字第0945201090號鑑定意見書附卷可憑，被告
    過失犯行應可認定。被告雖另辯稱係被害人自己撞到伊右後
    方車輪，伊沒有辦法注意云云，惟被告違反道路交通規則之
    過失行為既已對於行經該交叉路口之用路人即本件被害人產
    生風險，被告就此過失行為所產生之法益侵害自應負其過失
    責任，被告上開辯稱實屬無稽，又被害人就本件車禍雖與有
    過失，然仍無解被告過失行為之存在，被告有過失責任甚明
    。被告之過失行為與被害人之死亡間復具有相當之因果關係
    ，本件事證明確，被告犯行堪以認定，應予依法論科。
二、按刑法上所謂「業務」，乃指其本人直接所選擇生活上之地
    位而言（最高法院20年上字第789 號判例參照），查被告係
    職業司機，以駕駛營業曳引車拖吊車為業，業據其供述在卷
    ，其駕車之行為，係有反覆繼續性而對人之身體、生命有危
    險性之行為，則其於駕車過失肇事致人死亡，核其所為，係
    犯刑法第276條第2項之業務過失致死罪。又被告前因竊盜案
    件，經本院於91年3 月4 日以90年度易字第2576號刑事判決
    判處有期徒刑8 月，該判決於同年5 月12日確定，於同年8
    月23日入監服刑，92年4 月23日執行完畢出監，此有台灣高
    等法院被告前案紀錄表1 份附卷可按，被告於前開有期徒刑
    執行完畢5 年內再犯本件最重本刑為有期徒刑之上之罪，為
    累犯，應依刑法第47條之規定加重其刑。被告於車禍發生後
    隨即向前來處理車禍事宜之桃園縣警察局交通隊大園分隊警
    員甲○○自首坦承肇事，接受裁判，此有桃園縣政府警察局
    道路交通事故肇事人自首情形紀錄表1 份在卷可稽，被告係
    對於未經發覺之罪自首而受裁判，應依刑法第62條前段規定
    減輕其刑。本件各上開刑之加重及減輕事由，應依法先加後
    減。爰審酌被告之過失程度、侵害手段，被害人與有過失，
    另被告與被害人家屬達成和解並賠償被害人家屬新台幣316
    萬元等一切情狀，量處如主文所示之刑，並諭知易科罰金之
    折算標準。
三、據上論斷，應依刑事訴訟法第299 條第1 項前段，刑法第27
    6 條第2 項、第47條、第41條第1 項前段、第61條前段，罰
    金罰鍰提高標準條例第1 條前段、第2 條，判決如主文。
本案經檢察官柯怡如到庭執行職務。
中    華    民    國    95    年    1     月    19    日
                  刑事第五庭    審判長法  官  潘政宏
                                      法  官  邱滋杉
                                      法  官  周炳全
以上正本證明與原本無異。
如不服本判決，應於判決送達後10日內向本院提出上訴狀（應附
繕本），上訴於臺灣高等法院。
                                      書記官  陳夏施
中    華    民    國    95    年    1     月    26    日
附錄本件論罪科刑法條全文
中華民國刑法第276條
(過失致死罪)
因過失致人於死者，處二年以下有期徒刑、拘役或二千元以下罰
金。
從事業務之人，因業務上之過失犯前項之罪者，處五年以下有期
徒刑或拘役，得併科三千元以下罰金。


司法院資訊處製作；財團法人民間司法改革基金會備份。
